臺灣高雄地方法院交通事件裁定　　　　 96年度交聲字第646號
原處分機關　高雄市政府
異　議　人　甲○○
即受處分人
上列異議人即受處分人因違反道路交通管理處罰條例案件，對於
高雄市交通事件裁決所96年7 月9 日所為之處分（原處分：高市
府交裁字第32-Z00000000號），聲明異議，本院裁定如下：
    主  文
原處分撤銷。
甲○○汽車行駛於高速公路行車速度超過規定之最高速限，處罰
鍰新臺幣參仟元，並記違規點數壹點。
    理  由
一、異議意旨略以：異議人順著前車車行速度行駛高速公路，警
    員將異議人攔停後即表示異議人違規超速，並出示測速槍上
    顯示數字126 公里，惟警員無法提出紀錄違規時速、日期、
    時間之紀錄紙供異議人確認，故無法使人信服，原處分顯有
    違誤，爰依法聲明異議云云。
二、按行車速度，依速限標誌或標線之規定，道路交通安全規則
    第93條定有明文。復按汽車行駛高速公路及快速公路，應依
    速限標誌指示，高速公路及快速公路交通管制規則第5 條亦
    有規定。再按汽車行駛於高速公路、快速公路或設站管制之
    道路，不遵使用限制、禁止、行車管制及管理事項之管制規
    則而行車速度超過規定之最高速限或低於規定之最低速限者
    ，處汽車駕駛人新臺幣（下同）3,000 元以上6,000 元以下
    罰鍰，道路交通管理處罰條例第33條第1 項第1 款規定甚詳
    ；又依同法第63條第1 項第1 款規定，汽車駕駛人違反道路
    交通管理處罰條例第33條第1 項之規定者，應記違規點數1
    點。
三、經查：
  (一)本件異議人即受處分人甲○○於民國96年5 月9 日16時51分
    許，駕駛車牌號碼XZ-3499 號自小客車，在國道三號南下32
    1 公里處，速限110 公里之高速公路上，以時速126 公里超
    速行駛，經內政部警政署國道公路警察局第八警察隊白河分
    隊警員魏志強以雷射槍測速器鎖定該車實施一對一單點測速
    後攔停當場舉發之事實，業據證人即警員魏志強於本院調查
    時證稱：本件違規事件是我舉發，96年5 月9 日下午在國道
    3 號南向321 公里處值勤，負責操作雷射槍定點取締超速違
    規，我們當時站在避車彎，異議人的車子在內側車道，雷射
    槍的視窗裡有紅點，瞄準要測的車輛，按下開關速度及測距
    都會反映出該按下瞬間的車速及測距。雷射槍的特性是瞄準
    的車輛不會因為他車經過而測到他車，因為是採取一對一的
    方式測速，且當時並沒有與異議人同款同色的車輛經過。我
    攔下異議人後告知權利，表示身份，並提示雷射槍上的測速
    與測距給異議人看，及證人即警員乙○○於本院審理時證稱
    ：本件我也在上開時、地執行勤務，我負責開啟警示燈，之
    後依照雷射槍上的數字，將雷射槍上的速度與測距抄寫罰單
    等語明確，並有舉發違反道路交通管理事件通知單、高雄市
    政府高市府交裁字第裁32-Z00000000號違反道路交通管理事
    件裁決書各1 份在卷可證。堪認本件異議人確有上開駕車超
    速之違規情事無訛。
  (二)本件用以測定異議人行車速度所使用之雷射測速係LT120.20
    型式（機號：UX009051），每年均經專業技術公司維護，且
    已於96年6 月1 日經經濟部標準檢驗局檢定合格，此有內政
    部警政署國道公路警察局第八警察隊96年8 月3 日公警八交
    字第0960871251號函覆在卷可憑，並有上開雷射測速槍實驗
    室及野外鑑測報告譯本、臺灣臺北地方法院認證書、94、95
    、96年度臺灣光學有限公司檢驗報告、經濟部標準檢驗局雷
    射測速儀檢定合格證書附卷可稽，而本件值勤警員於342 公
    尺前即發現異議人車輛，經以雷射測速槍鎖定測獲異議人所
    駕車輛超速行駛後，隨即開啟警示燈，警員向前攔停並出示
    雷射槍數據及告知異議人違規事實，始掣單舉發等情，業據
    證人即本件舉發警員魏志強及乙○○於本院調查時到庭證述
    上開舉發過程綦詳，且對於雷達測速器之使用特性復細說如
    前，是依上情，警員取締本件異議人駕車超速情形應無誤判
    或誤攔之虞。
  (三)本件異議人雖以上開情詞置辯，查雷射測速槍僅能顯示「速
    度」，而未能顯示「車號」，復無照片或錄影以資存證乙節
    ，固易生舉發警員與違規人之爭執，然本件係由警員當場攔
    停舉發，其所憑之證據除上開雷射槍所顯示之超速數據外，
    尚有執勤警員本身之舉證，其與一般公路上之依自動測速照
    片（其上有顯示違規車輛之車號）逕行舉發之情形自屬有別
    ，而交通警員掣單舉發違反道路交通管理處罰條例所列之違
    規事實，本質上為行政處分，係公務員基於職務上權力，依
    法就特定之具體事件所為具有公法上效果之單方行政行為，
    基於公務員為公法上行為具有公信力之原則，該行政處分當
    可被推定為真正，其據以依法處分之事實認定亦應為真正無
    誤，本件異議人既未就執勤警員之舉發有誤提出相關證據以
    供調查，本院經查亦無任何證據足資證明執勤警員有何捏造
    事實違法取締之不法情事，則執勤警員本其維護交通秩序、
    安全職責所為之舉發，自應受到合法、正確之推定。本件違
    規事證已臻明確，異議人於前揭時、地在高速公路駕車超速
    之違規事實洵堪認定，其前開所辯無非事後矯飾卸責之詞，
    不足採信。
四、綜上所述，本件異議人確有在高速公路駕車超速行駛之違規
    情形，事證已明，原處分機關依道路交通管理處罰條例第33
    條第1 項第1 款予以裁處罰鍰，固屬正確。然按汽車駕駛人
    ，違反同條例第33條第1 項之規定者，除依原條款處罰鍰外
    ，並應記違規點數1 點，道路交通管理處罰條例第63條第1
    項第1 款定有明文。原處分機關認本件異議人係違反同條例
    第33條第1 項第1 款之規定，除處上開罰鍰外，漏依第63條
    第1 項第1 款之規定併記違規點數1 點，於法自有未合，且
    上開記點之處罰，係屬強制規定，無從減免。是異議人之異
    議雖無理由，惟原處分既有上開瑕疵，仍屬無可維持，自應
    撤銷原處分，並仍以異議人有違反道路交通管理處罰條例第
    33條第1 項第1 款之行為，依同條例第63條第1 項第1 款及
    違反道路交通管理事件統一裁罰基準及處理細則所訂之違反
    道路交通管理事件統一裁罰基準表等規定，裁處異議人如主
    文第2 項所示之罰鍰，並記違規點數1 點，以資適法。
五、據上論斷，應依道路交通案件處理法第20條，道路交通管理
    處罰條例第33條第1 項第1 款、第63條第1 項第1 款，裁定
    如主文。
中　　華　　民　　國　　96　　年　　10　　月　　31　　日
                  交通法庭      法　官  林芳華
以上正本證明與原本無異。
如不服本裁定，應於送達後5日內，向本院提出抗告狀。
中　　華　　民　　國　　96　　年　　10　　月　　31　　日
                                書記官  黃靖媛
